臺灣高等法院刑事裁定　　　　　　　　99年度聲再字第483號
再審聲請人
即受判決人　鄧慶華
上列再審聲請人即受判決人因違反槍砲彈藥刀械管制條例案件，
對於本院98年度上訴字第2221號，中華民國98年12月1日第二審
確定判決（第一審案號：臺灣板橋地方法院97年度訴字第5530
號；起訴案號：臺灣板橋地方法院檢察署97年度偵字第24785號
），聲請再審，本院裁定如下：
    主    文
再審之聲請駁回。
    理    由
一、本件聲請再審意旨詳如「再審聲請狀」所載（如附件）。
二、按有罪之判決確定後，有刑事訴訟法第420條所列情形時，
    為受判決人之利益，得聲請再審。而該條第1項第6款所謂發
    見確實之新證據，係指該證據於事實審法院判決前已經存在
    ，為法院、當事人所不知，不及調查斟酌，至其後始行發見
    ，且就證據本身形式上觀察，固不以絕對不須經過調查程序
    為條件，但必須顯然可認為足以動搖原有罪確定判決，而為
    受判決人無罪、免訴、免刑或輕於原判決所認罪名之判決者
    為限。故受理聲請再審之最後事實審法院，應就聲請再審理
    由之所謂「新證據」，是否具備事實審判決前已經存在，為
    法院、當事人所不知，事後方行發見之「嶄新性」(或稱「
    新規性」)，及顯然可認足以動搖原有罪確定判決，應為無
    罪、免訴、免刑或輕於原判決罪名之「顯然性」(或稱「確
    實性」)二要件，加以審查，為判斷應否准予開始再審之準
    據，二者均不可或缺，倘未兼備上開學理上所謂「確實性」
    與「新規性」之二種再審新證據之特性，即不能據為再審之
    原因。(最高法院93年度台抗字第98號、86年度台抗字第477
    號裁判要旨參照)。而所謂確實之新證據，係指其證據之本
    身在客觀上可認為真實，毋須經過調查，即足以動搖原判決
    ，使受刑人得受有利之裁判者而言，若在客觀上就其之真實
    性為如何，尚欠明瞭，非經相當之調查，不能辨其真偽，即
    與確實新證據之「確實」含義不符，自難採為聲請再審之理
    由(最高法院85年台抗字第341號、424號判決均同此旨)。
三、經查：
  (一)本件原確定判決略以：再審聲請人即被告鄧慶華明知可發射
    子彈具有殺傷力之改造手槍、子彈均為槍砲彈藥刀械管制條
    例所管制之物品，未經許可，不得無故持有。竟於某時、地
    ，以不詳方法取得具有殺傷力之仿BERATTA廠84型半自動手
    槍製造之槍枝，換裝土造金屬槍管而成之改造手槍1把（含
    彈匣1個，槍枝管制編號：0000000000號）、具殺傷力之由
    金屬彈殼組合口徑8.0mm±0.5mm之金屬彈頭而成之改造子彈
    2顆，並將前開槍、彈置於其位於臺北縣土城市○○路○段
    125巷9弄3號住處藏置，而未經許可無故持有之。嗣警方因
    接獲線報，而於97年8月22日下午6時20分許，至鄧慶華上開
    住所查訪，經鄧慶華同意搜索，在其上開住處鐵捲門上方取
    出前開改造手槍1把、改造子彈2顆。認被告所為係犯槍砲彈
    藥刀械管制條例第8條第4項之未經許可持有可發射子彈具有
    殺傷力之改造手槍罪、同條例第12條第4項之未經許可持有
    子彈罪，從一重論以被告未經許可持有可發射子彈具有殺傷
    力之改造手槍罪（累犯），量處有期徒刑3年10月，併科罰
    金新台幣（下同）10萬元，並諭知罰金如易服勞役，以1000
    元折算一日，扣案上開槍彈沒收。
  (二)原判決以被告鄧慶華已坦承於前開時、地為警查扣上開改造
    槍枝、子彈一情不諱，且以警方在被告住處鐵捲門上方起出
    扣案之改造玩具手槍1把及子彈2 發；而上開槍、彈經送請
    內政部警政署刑事警察局鑑驗結果認為均具有殺傷力，且上
    開住處係被告單獨居住，並未與他人同住，而包裝槍枝之枕
    頭套亦係被告所有，業據被告自承在卷，因認扣案之槍、彈
    係被告所持有，已詳敘其憑據。被告雖以遭他人栽贓置辯，
    但原判決以其先則稱不知該槍、彈係何人所有，嗣又改稱係
    綽號「阿勇」或「阿雄」者藏放的，其後又翻稱係警方栽贓
    云云，前後不一。且本件檢舉人最初僅向警方舉發被告竊盜
    犯行，而未提及被告持有槍、彈之事；係警方於第二次至被
    告住處搜索始查獲槍、彈，若檢舉人有意栽贓，何以第一次
    舉發時並未告知警方關於被告藏放槍、彈之位置？至扣案槍
    枝上雖未發現有指紋，但該槍、彈既在被告住處查獲，縱其
    上未發現指紋，亦不足以資為有利於被告之認定。原判決對
    於被告所為遭栽贓及扣案槍、彈上查無指紋之辯解何以均不
    足採信，已詳加論敘說明。又警方於搜索被告住處時雖曾將
    其過程拍攝錄影，但警員黃厚嘉既於原審證稱該錄影帶事後
    已找不到等語，則原審自無從向警方調取該錄影帶。且原判
    決已說明：本件搜索過程之錄影紀錄縱已滅失，但卷附警方
    所拍攝案發當日搜索被告住處之照片，仍得作為本案審判之
    參考等情綦詳。
四、依上所述，原確定判決已詳敘認定再審聲請人犯罪事實之證
    據及其認定之理由，並對再審聲請人所辯云云，已依據卷內
    資料予以指駁及說明綦詳。再審聲請意旨置原判決明確之論
    斷於不顧，猶辯稱本件係警察栽槍云云，無非係就原確定判
    決證據如何採酌認定之爭執，惟證據之調查，係屬法院之職
    權，而法院就調查證據之結果，本於自由心證之原則，而為
    斟酌取捨，是證據之證明力如何，係屬法院之職權範圍，原
    確定判決既已就再審聲請人涉案之證據、如何認定其違法之
    理由，予以審酌認定，並於理由欄中敘明，而其證據之取捨
    並無違反論理或經驗法則，即難認其所為之論斷係屬違法，
    再審聲請人就屬法院職權認定之範疇任意予以指摘，自有未
    合。此外，再審聲請人並未提出其他合於刑事訴訟法第420
    條第1項第1款至第5款規定之確定裁判，亦無合於同條第1項
    第6款所規定「原確定判決前已經存在，為法院、當事人所
    不知，事後方行發見之『嶄新性』，及顯然可認足以動搖原
    有罪確定判決，應為無罪、免訴、免刑或輕於原判決罪名之
    『顯然性』」二要件之新證據，自非聲請再審之適法理由。
五、綜上所述，再審聲請人據以聲請再審之理由，尚與刑事訴訟
    法第420條所列之再審事由有間，其聲請再審，核無理由，
    應予駁回。
據上論斷，應依刑事訴訟法第434條第1項，裁定如主文。
中    華    民    國   100    年    3     月    8     日
            刑事第十六庭審判長法  官  陳晴教
                              法  官  吳啟民
                              法  官  王敏慧
以上正本證明與原本無異。
如不服本裁定，應於收受送達後五日內向本院提出抗告狀。
                              書記官  丁淑蘭
中    華    民    國  100    年    3    月    8    日